【裁判字號】    99,簡上,142
【裁判日期】    990728
【裁判案由】    詐欺
【裁判全文】
臺灣基隆地方法院刑事判決             99年度簡上字第142號
上  訴人即
公  訴  人  臺灣基隆地方法院檢察署檢察官
被      告  丙○
上訴人因被告詐欺案件，不服本院99年度基簡字第396 號，中華
民國99年3 月31日第一審簡易判決（原聲請簡易判決處刑案號：
臺灣基隆地方法院檢察署99年度偵字第1069號），提起上訴及移
送併辦審理（臺灣基隆地方法院檢察署99年度偵字第1927號、第
2721號），暨臺灣臺南地方法院檢察署（99年度營偵字第787 號
）移送併辦審理，本院管轄之第二審合議庭判決如下：
    主  文
原判決撤銷。
丙○幫助意圖為自己不法之所有，以詐術使人將本人之物交付，
處有期徒刑肆月，如易科罰金，以新臺幣壹仟元折算壹日。
    事  實
一、緣丙○與友人陳俊源言及因經濟困窘，缺錢花用，陳俊源乃
    告知可出售所辦理之行動電話門號牟利之訊息，丙○聽聞後
    雖預見將自己開設之行動電話門號提供他人使用，有供不法
    詐騙集團利用，而成為他人詐欺取財犯罪工具之可能，竟貪
    圖利得，在不違背其本意下，基於幫助詐欺取財之犯意，於
    民國98年10月10日某時許，由陳俊源騎乘機車搭載丙○前往
    臺北縣汐止市○○路○ 段348 號威寶電信門市，由丙○以其
    名義申辦「0000000000」行動電話門號，委由陳俊源持以出
    售，陳俊源乃於同日將該行動電話門號持往基隆五堵火車站
    門號，以新臺幣400 元之代價，出售並交付予真實姓名不詳
    之自稱姓林之成年男子。該林姓成年男子所屬詐騙集團取得
    丙○上開行動電話門號後，旋基於意圖為自己不法所有之詐
    欺取財犯意，分別於附表一所示之時間，以附表一所示之方
    法，先後對附表一所示甲○○等人施以詐術，使附表一所示
    甲○○等人陷於錯誤，各於附表一所示之時間、地點，分別
    匯款至如附表一所示陳建璋、張柏雅等人提供予詐騙集團使
    用之帳戶內（被害人、詐欺方法、匯款時間、地點、金額及
    匯入帳戶均詳如附表一所示）。嗣附表一所示甲○○等人所
    匯款項遭提領一空，而附表一所示甲○○等人猶未收得所購
    物品，始知受騙，於報警處理後，經警循線查獲上情（陳俊
    源涉嫌詐欺取財部分，由檢察官另行偵辦）。
三、案經臺中市警察局第三分局報告臺灣臺中地方法院檢察署呈
    請臺灣高等法院檢察署令轉臺灣基隆地方法院檢察署檢察官
    偵查後聲請簡易判決處刑；基隆市警察局第二分局報告臺灣
    基隆地方法檢察署及臺南縣警察局新營分局報告臺灣臺南地
    方法院檢察署移送併案審理；臺中市警察局第二分局報告臺
    灣臺中地方法院檢察署呈請臺灣高等法院檢察署令轉臺灣基
    隆地方法院檢察署移送併案審理。
    理  由
壹、程序事項
    按被告以外之人於審判外之言詞或書面陳述，除法律有規定
    者外，不得作為證據；又被告以外之人於審判外之陳述，雖
    不符合同法第159 條之1 至第159 條之4 之規定，但經當事
    人於審判程序同意作為證據，法院審酌該言詞陳述或書面陳
    述作成時之情況，認為適當者，亦得為證據。當事人、代理
    人或辯護人於法院調查證據時，知有第159 條第1 項不得為
    證據之情形，而未於言詞辯論終結前聲明異議者，視為有前
    項之同意，刑事訴訟法第159 條第1 項，及第159 條之5 ，
    分別定有明文。本判決下列所引用之各該被告以外之人於審
    判外之陳述（包括人證及書證），雖屬傳聞證據，惟均經當
    事人於審判期日中表示無意見，而不予爭執，且迄至言詞辯
    論終結前亦未再聲明異議，法院審酌此等證據資料製作時之
    情況，尚無違法不當及證明力明顯過低之瑕疵，亦認為以之
    作為證據應屬適當，故揆諸前開規定，依刑事訴訟法第159
    條之5 規定，認前揭證據資料均例外有證據能力。
貳、實體事項
一、訊據被告固坦承將所申辦之「0000000000」行動電話門號，
    委由友人陳俊源出售並交付予真實姓名不詳之人使用之事實
    ，且就如附表一所示被害人甲○○等人受詐害之情節均不爭
    執，然矢口否認有何幫助詐欺取財之犯行，辯稱：其係遭陳
    俊源之利用出售所申辦之行動電話門號，不知所申辦之行動
    電話門號會遭詐騙集團使用作為詐騙之工具，其並無幫詐詐
    騙集團詐害如附表一所示被害人甲○○等人之故意云云。經
    查：
  (一)「0000000000」行動電話門號係由被告於98年10月10日所申
    辦，且委由陳俊源出售予不相識之人等事實，業據被告坦承
    在卷，且有如附表二４所示威寶資料查詢可憑，而陳俊源
    則於同日將上開行動電話門號持往基隆五堵火車站前，以40
    0 元之代價，出售予真實姓名不詳之林姓成年男子乙節，亦
    據證人陳俊源於警詢、偵訊時證述在卷，首堪認定。
  (二)又附表一所示被害人甲○○等人受詐騙及受詐騙期間曾與「
    0000000000」持有人聯絡等情節，亦據附表一所示被害人甲○○等人證述在卷，且有如附表二所示相關書證在卷可憑，
    次堪認定。
  (三)又行動電話門號係個人之通訊工具，以目前臺灣行動電話門
    號市場高度自由化之現狀，一般民眾皆可自由申請，並無任
    何特殊之限制，且得同時在不同電信公司申請多數行動電話
    門號使用，並無借用他人行動電話使用之必要。而邇來以電
    話、手機簡訊通知中獎、刮刮樂、退稅費或其他類似之不法
    詐騙份子，為掩飾其等不法行徑，經常利用他人行動電話門
    號，以避免執法人員循線查緝，類此案件在社會上層出不窮
    ，亦屢經報章雜誌及其他新聞媒體再三披露，故避免自己所
    申辦之行動電話被不明人士利用為與財產有關之犯罪工具，
    亦為一般生活認知所應有之認識。被告圖利而將所申辦之行
    動電話門號委由友人陳俊源交予與其不熟識之林姓成年男子
    使用，衡之常情，被告當有預見該成年男子取得其行動電話
    門號後，可能作為非法之用，是被告理應有認識該成年男子
    有將其行動電話門號用來作為犯罪之用，竟猶仍交付之，是
    其對於該成年男子於取得其行動電話門號後，將之供自己或
    他人作為詐欺之用，亦為其所容忍及允許，亦即不違反其之
    本意。且單憑附表一所示證人即被害人甲○○等人所述情節
    ，固無法證明實施詐欺手法者即係被告，惟證人甲○○等人
    於受詐騙過程中確曾與被告所申辦之「0000000000」行動電
    話門號持用人聯絡，且因而受詐騙金錢，顯見向證人甲○○
    等人施以詐術之人，即係利用被告提供之「0000000000」行
    動電話門號作為詐財之工具。而刑法上之故意，非僅指直接
    故意，尚包含間接故意（未必故意）。所謂之間接故意係指
    行為人對於構成犯罪事實，預見其發生而其發生並不違反其
    本意者而言，刑法第13條第2項定有明文。且幫助犯之成立
    以行為人主觀上認識被幫助者正欲從事犯罪或係正在從事犯
    罪，且該犯罪有既遂之可能，而其行為足以幫助他人實現構
    成要件者，即具有幫助故意，並不以行為人確知被幫助者係
    犯何罪名為必要。至於行為人在正犯實施犯罪前為幫助行為
    者，則構成事前幫助犯。被告將上開所申辦之「00000000
    00」行動電話門號交付予真實姓名不詳之林姓成年男子使用
    ，縱無證據證明被告明知利用該行動電話門號遂行犯罪者之
    行為態樣，然就該實施詐欺行為人嗣後將被告交付之行動電
    話門號供詐欺之用，顯不違反被告本意，被告自有幫助詐欺
    之未必故意，被告空言否認有幫助詐欺取財故意云云，核係
    事後卸責之詞，委無足採。
  (四)綜上，被告之辯解無足採信，本案事證明確，被告之犯行洵
    堪認定，應依法論科。
二、核被告所為，係犯刑法第339 條第1 項、第30條第1 項之幫
    助詐欺取財罪。又被告以提供「0000000000」行動電話門號
    之一幫助行為，使詐騙集團成員向附表一所示甲○○等4 名
    被害人為詐騙行為，核屬同種想像競合犯，應依刑法第55條
    之規定，從一重之幫助詐欺罪處斷，並應依刑法第30條第2
    項之規定，按正犯之刑減輕之。聲請簡易判決處刑意旨雖未
    敘及併辦之如附表一編號２３４所示被害人丁○○、戊○○
    、林華等人受詐欺事實部分，惟此部分犯罪事實既與檢察
    官聲請簡易判決處刑之犯罪事實間具有想像競合之裁判上一
    罪關係，已如前述，而為聲請簡易判決處刑效力所及，本院
    自得併予審究。
三、本件原審以被告罪證明確，予以論罪科刑，固非無見，惟原
    審未及審酌被告提供行動電話門號予詐欺集團使用，除造成
    被害人甲○○受詐害外，尚造成被害人丁○○、戊○○、林
    華等人受詐害，檢察官之上訴核有理由，自應由本院合議
    庭予以撤銷改判。爰審酌被告智識程度不高，提供行動電話
    門號予詐欺集團使用，既助長他人犯罪，又增加查緝困難，
    危害財產安全及社會穩定，並衡酌其非詐欺集團核心人物、
    被害人損失非鉅，暨被告犯後態度等一切情狀，量處如主文
    第二項所示之刑，並諭知易科罰金之折算標準，以資懲儆。
據上論斷，應依刑事訴訟法第455 條之1 第1 項、第3 項、第36
9 條第1 項前段、第364 條、第299 條第1 項前段，刑法第30條
第1 項前段、第2 項、第339 條第1 項、第55條、第41條第1 項
前段，刑法施行法第1 條之1 第1 項、第2 項前段，判決如主文
。
本案經檢察官乙○○到庭執行職務。
中    華    民    國    99    年    7     月    28    日
                  刑事第二庭審判長法  官  王福康
                                  法  官  王美婷
                                  法  官  劉桂金
以上正本證明與原本無異。
本件判決不得上訴。
中    華    民    國    99    年    7     月    28    日
                                  書記官  劉如純
官姓名附錄本案論罪法條全文：
中華民國刑法第339條
意圖為自己或第三人不法之所有，以詐術使人將本人或第三人之
物交付者，處5 年以下有期徒刑、拘役或科或併科1 千元以下罰
金。
以前項方法得財產上不法之利益或使第三人得之者，亦同。
前二項之未遂犯罰之。
 附表一（單位：新臺幣/元）：
┌─┬───┬───┬──────────────┬────┬─────┬──┐
│編│匯  款│被害人│  詐    欺    方    法      │匯款金額│ 匯入帳戶 │備註│
│號│時  間│      │                            │        │          │    │
├─┼───┼───┼──────────────┼────┼─────┼──┤
│  │      │      │詐騙集團成員在露天拍賣網站刊│        │          │    │
│１│98年11│甲○○│登不實販售賀寶芙健康食品廣告│1,300元 │臺灣銀行竹│本案│
│  │月5日 │      │，並留下丙○所申辦而交予詐騙│        │北分行帳號│犯罪│
│  │上午11│      │集團使用之0000000000行動電話│        │：00000000│事實│
│  │時17  │      │作為聯絡交易事宜之用，甲○○│        │0000000 ，│（基│
│  │分許  │      │於98年11月4 日，見上開網路廣│        │戶名陳建璋│檢99│
│  │      │      │告內容，信以為真，乃於同日下│        │          │偵字│
│  │      │      │標訂購，並於得標後，以上開電│        │          │1069│
│  │      │      │話與詐騙集團成員聯絡，並依指│        │          │號）│
│  │      │      │示將自己存於合作金庫銀行帳戶│        │          │    │
│  │      │      │內之存款，以網路銀行匯款方式│        │          │    │
│  │      │      │，匯入陳建璋提供予詐騙集團使│        │          │    │
│  │      │      │用之臺灣銀行竹北分行帳戶（陳│        │          │    │
│  │      │      │建璋涉嫌詐欺罪部分，由檢察官│        │          │    │
│  │      │      │另行偵辦）。                │        │          │    │
├─┼───┼───┼──────────────┼────┼─────┼──┤
│  │      │      │詐騙集團成員在露天拍賣網站刊│        │          │    │
│２│98年11│丁○○│登不實販售大同小冰箱廣告，並│3,600元 │臺灣中小企│併案│
│  │月5日 │      │留下丙○所申辦而交予詐騙集團│        │業銀行帳號│犯罪│
│  │下午4 │      │使用之0000000000行動電話作為│        │：00000000│事實│
│  │時15分│      │聯絡交易事宜之用，丁○○見上│        │897401，戶│（中│
│  │許    │      │開網路廣告，信以為真，乃於98│        │名：張柏雅│檢99│
│  │      │      │年11月5 日下午3 時30分許，上│        │          │偵字│
│  │      │      │網訂購，並以上開電話與詐騙集│        │          │第60│
│  │      │      │團成員聯絡相關交易事宜，且前│        │          │62號│
│  │      │      │往臺中市○○路與北平路之國泰│        │          │、基│
│  │      │      │世華銀行，依指示將自己之存款│        │          │檢99│
│  │      │      │匯入張柏雅提供予詐騙集團使用│        │          │偵字│
│  │      │      │之臺灣中小企業銀行土城分行帳│        │          │第19│
│  │      │      │戶（張柏雅涉嫌詐欺罪部分，由│        │          │27號│
│  │      │      │檢察官另行偵辦）。          │        │          │）  │
├─┼───┼───┼──────────────┼────┼─────┼──┤
│  │      │      │詐騙集團成員在露天拍賣網站刊│        │          │併案│
│  │      │      │登不實販售電腦液晶螢幕廣告，│        │          │犯罪│
│３│98年11│戊○○│並留下丙○所申辦而交予詐騙集│ 5,500元│同      上│事實│
│  │月5日 │      │團使用之0000000000行動電話作│        │          │（臺│
│  │下午3 │      │為聯絡交易事宜之用，廖淑惠於│        │          │南地│
│  │時43分│      │98年11月5 日下午3 時許，見上│        │          │檢99│
│  │      │      │開網路廣告內容，信以為真，乃│        │          │營偵│
│  │      │      │於上網訂購2 台電腦液晶螢幕，│        │          │787 │
│  │      │      │並以上開電話與詐騙集團成員聯│        │          │號）│
│  │      │      │絡相關交易事宜，且前往臺南縣│        │          │    │
│  │      │      │新營市○○路之臺灣中小企業銀│        │          │    │
│  │      │      │行所設置之自動櫃員機，依指示│        │          │    │
│  │      │      │將自己之存款匯入張柏雅提供予│        │          │    │
│  │      │      │詐騙集團使用之臺灣中小企業銀│        │          │    │
│  │      │      │行土城分行帳戶。            │        │          │    │
├─┼───┼───┼──────────────┼────┼─────┼──┤
│  │      │      │詐騙集團成員在露天拍賣網站刊│        │          │併案│
│  │      │      │登不實販售賀寶芙健康食品廣告│        │          │犯罪│
│４│98年11│林華│，並留下丙○所申辦而交予詐騙│ 9,398元│同      上│事實│
│  │月5日 │      │集團使用之0000000000行動電話│        │          │（基│
│  │下午3 │      │作為聯絡交易事宜之用，林華│        │          │檢99│
│  │時27分│      │於98年11月5 日下午2 時許，見│        │          │偵字│
│  │      │      │上開網路廣告內容，信以為真，│        │          │第69│
│  │      │      │乃於同日下午3 時許上投標，並│        │          │2 號│
│  │      │      │於得標後，以上開電話與詐騙集│        │          │、第│
│  │      │      │團成員聯絡，並依指示將自己存│        │          │2721│
│  │      │      │於臺灣銀行帳戶內之存款，以網│        │          │號）│
│  │      │      │路銀行匯款方式，匯入張柏雅提│        │          │    │
│  │      │      │供予詐騙集團使用之臺灣中小企│        │          │    │
│  │      │      │業銀行土城分行帳戶。        │        │          │    │
└─┴───┴───┴──────────────┴────┴─────┴──┘
附表二：
┌─┬───────────────────────────────┬────┐
│編│              證 據 名 稱、卷 宗 號 數 及 頁 次               │ 備  註 │
│號│                                                              │        │
├─┼───────────────────────────────┼────┤
│  │證人即被害人甲○○於警詢、偵查時之證言（台中市警察局第三分局│本案犯罪│
│１│  刑案偵查卷宗第3-4 頁、臺中地方法院檢察署99年度偵字第1999號卷│事實（基│
│  │  第8-9頁）                                                   │檢99偵字│
│  │另案被告陳建璋（警示帳戶持有人）警詢時之證言（同上警卷第1-2 │1069號）│
│  │  頁）                                                        │        │
│  │露天拍賣網頁資料（同上警卷第5-6頁、第8頁）                  │        │
│  │被害人甲○○合作金庫ATM轉帳交易明細表（同上警卷第7頁）      │        │
│  │臺灣銀行竹北分行98年11月18日函暨附件陳建璋000000000000帳戶開│        │
│  │  戶資料及交易明細表（同上警卷第9-13頁）                      │        │
│  │被告丙○申辦之0000000000號行動電話通聯調閱查詢單（同上警卷第│        │
│  │  14-16 頁）                                                  │        │
├─┼───────────────────────────────┼────┤
│  │證人即被害人丁○○於警詢時之證言（台中市警察局第二分局刑案偵│併案犯罪│
│２│  查卷宗第3-4 頁）                                            │事實（中│
│  │張柏雅臺灣中小企業銀行帳號00000000000000之帳戶開戶及交易明細│檢99偵字│
│  │  表（同上卷宗第13-14頁）                                     │第608偵 │
│  │被告丙○所申請之0000000000號行動電話通聯調閱查詢單（同上偵卷│字第1927│
│  │  第15-20頁）                                                 │號）    │
│  │被害人丁○○匯款之自動櫃員機交易明細表（同上卷宗第27頁）    │        │
├─┼───────────────────────────────┼────┤
│  │證人即被害人戊○○於警詢時之證言（臺南縣警察局新營分局刑案偵│併案犯罪│
│  │  查卷宗第1-3 頁）                                            │事實（臺│
│３│證人即被害人戊○○於臺灣中小企業銀行自動櫃員機轉帳交易紀錄單│南地檢99│
│  │  （同上卷宗第4 頁）                                          │營偵字78│
│  │臺灣中小企業銀行98年12月1日函暨附件張柏雅00000000000帳戶開戶│7號）   │
│  │  資料及交易明細表（同上卷宗第5-7頁）                         │        │
│  │被告丙○所申請之0000000000號行動電話通聯調閱查詢單（同上卷宗│        │
│  │  第14-25 頁）                                                │        │
├─┼───────────────────────────────┼────┤
│  │證人即被害人林華於警詢及偵訊時之證言（基隆地檢99年度偵字第│併案犯罪│
│４│  692 號卷第17-18 頁、第41頁、第44頁）                        │事實基檢│
│  │證人陳俊源於警詢及偵訊時之證言（同上偵卷第5-7 頁、第84-86 頁│99偵字69│
│  │  ）                                                          │2號、272│
│  │臺灣銀行網路銀行交易明細表影本1 份（見同上偵卷第26頁）      │1號）   │
│  │列印網路拍賣相關資料及交易明細影本1份（同上偵卷第57-64頁）  │        │
│  │威寶資料查詢（0000000000號行動電話申辦人係被告丙○，同上偵卷│        │
│  │  第65頁）                                                    │        │
└─┴───────────────────────────────┴────┘

司法院資訊處製作；財團法人民間司法改革基金會備份。
